---
title: "データ分析勉強会"
author-meta: "k-metrics"
pagetitle: "データ分析勉強会 - 2018年度"
---

<!-- Shared Links -->
```{r index, child="../shared/links.Rmd", include=FALSE}
```

[2018年度勉強会  <i class="fa fa-external-link"></i>](https://sites.google.com/site/kantometrics/2018){target="_blank" title="ソフトウェア品質技術者のためのデータ分析勉強会"}のカリキュラム

回            | 開催日    | 内容（予定）               | 備考
:------------:|:---------:|:---------------------------|:-----------
[第1回](#S01) | 2018/5/12 | 分析環境の構築と動作確認   | R/RStudio
[第2回](#S02) | 2018/6/15 | データハンドリング入門     | tidyverse
[第3回](#S03) | 2018/7/14 | 効率的で綺麗な可視化       | ggplot2
[第4回](#S04) | 2018/9/15 | 再現性のあるレポーティング | R Markdown
第5回以降     |     　    | 内容未定                   | 

　  

## カリキュラム前半で想定している対象者
* ソフトウェアメトリクスなどの統計分析に興味がある方
* R Commanderは使ったことあるけど、R/RStudioにハードルを感じている方
* R/RStudioやR Markdownを使ってみたいけど躊躇している方
* 主体的に学び意見交換やお互いのフォローができる方

　  

## 第1回 分析環境の構築と動作確認 {#S01}

### 午前の部
* [前座 <i class="fa fa-external-link-square"></i>](./2018/00_guidance_why_R.html){target="_blank" title="ioslide"}
* [ガイダンス <i class="fa fa-external-link-square"></i>](./2018/01_guidance_am.html){target="_blank" title="ioslide"}
* [分析環境の構築と動作確認 <i class="fa fa-external-link-square"></i>](../program/env_index.html){target="_blank" title="GitHub Pages"}
    * [R/RStudio入門 <i class="fa fa-external-link"></i>](https://kazutan.github.io/JSSP2018_spring/intro_rstudio.html){target="_blank" title="【参考資料】日本社会心理学会 第5回春の方法論セミナー資料"}

　  

### 午後の部
* [分析環境の構築と動作確認 <i class="fa fa-external-link-square"></i>](../program/env_index.html){target="_blank" title="GitHub Pages"}〔つづき〕
    * [R/RStudio入門 <i class="fa fa-external-link"></i>](https://kazutan.github.io/JSSP2018_spring/intro_rstudio.html){target="_blank" title="【参考資料】日本社会心理学会 第5回春の方法論セミナー資料"}

　  

* [ガイダンス <i class="fa fa-external-link-square"></i>](./2018/01_guidance_pm.html){target="_blank" title="ioslide"}
* [自己紹介テンプレート <i class="fa fa-external-link-square"></i>](./2018/Self-introduction.html){target="_blank" title="ioslide"}
* [自己紹介テンプレート（右クリックでダウンロード）](./2018/Self-introduction.Rmd)

　  

## 第2回 データハンドリング入門 {#S02}

### 午前の部
* [ガイダンス <i class="fa fa-external-link-square"></i>](./2018/02_guidance_am.html){target="_blank" title="ioslide"}
    * [分析環境の構築と動作確認 <i class="fa fa-external-link-square"></i>](../program/env_index.html){target="_blank" title="GitHub Pages"}〔仮〕
        * [R/RStudio入門 <i class="fa fa-external-link"></i>](https://kazutan.github.io/JSSP2018_spring/intro_rstudio.html){target="_blank" title="【参考資料】日本社会心理学会 第5回春の方法論セミナー資料"}
    * [dplyrのすゝめ <i class="fa fa-external-link-square"></i>](../program/basics_dplyr.html){target="_blank" title="GitHub Pages"}
        * [データ操作 <i class="fa fa-external-link"></i>](https://kazutan.github.io/JSSP2018_spring/data_handling.html){target="_blank" title="【参考資料】日本社会心理学会 第5回春の方法論セミナー資料"}
        * [それも R にやらせよう 整然データの下ごしらえ <i class="fa fa-external-link"></i>](https://heavywatal.github.io/slides/esj65/){target="_blank" title="【参考資料】生態学会大会2018 [W12] データ解析で出会う統計的問題"}

　  

### 午後の部
* [ガイダンス <i class="fa fa-external-link-square"></i>](./2018/02_guidance_pm.html){target="_blank" title="ioslide"}
　  

* [演習用テンプレート <i class="fa fa-external-link-square"></i>](./2018/template.html){target="_blank" title="HTML Format"}
* [演習用テンプレート（右クリックでダウンロード）](./2018/template.Rmd)

<!-- * [tidyverse](https://www.tidyverse.org/) -->
<!-- * [dplyr part of tidyverse](http://dplyr.tidyverse.org/index.html) -->
<!-- * [dplyrのすゝめ](../program/basics_dplyr.html) -->

　  

## 第3回 効率的で綺麗な可視化 {#S03}

### 午前の部
* [ガイダンス <i class="fa fa-external-link-square"></i>](./2018/03_guidance_am.html){target="_blank" title="ioslide"}
    * [ggplot2のすゝめ <i class="fa fa-external-link-square"></i>](../program/basics_ggplot2.html){target="_blank" title="GitHub Pages"}
        * [データの可視化 <i class="fa fa-external-link"></i>](https://kazutan.github.io/JSSP2018_spring/visualization.html){target="_blank" title="【参考資料】日本社会心理学会 第5回春の方法論セミナー資料"}
        * [ggplot2を使ってみる <i class="fa fa-external-link"></i>](https://www.dropbox.com/s/ea9vnt5u7g31eht/esj65_ggplot2.pdf?dl=0){target="_blank" title="【参考資料】生態学会大会2018 [W12] データ解析で出会う統計的問題"}

　  

### 午後の部
* [ガイダンス <i class="fa fa-external-link-square"></i>](./2018/03_guidance_pm.html){target="_blank" title="ioslide"}

　  

## 第4回 再現性のあるレポーティング {#S04}
<!-- * [ガイダンス（ioslides）]() -->

　  

---

<!-- Footer -->
```{r child="../shared/footer.Rmd"}
```
