---
title: "データ分析勉強会"
author-meta: "k-metrics"
pagetitle: "データ分析勉強会 - 2018年度"
---

<!-- Shared Links -->
```{r index, child="../shared/links.Rmd", include=FALSE}
```

2018年度[データ分析勉強会](https://sites.google.com/site/kantometrics/2018)のカリキュラム

回    | 開催日    | 内容（予定）               | 備考
:----:|:---------:|:---------------------------|:-----------
第1回 | 2018/5/12 | 分析環境の構築と動作確認   | R/RStudio
第2回 | 2018/6/15 | データハンドリング入門     | tidyverse
第3回 | 2018/7/14 | 効率的で綺麗な可視化       | ggplot2
第4回 | 2018/9/15 | 再現性のあるレポーティング | R Markdown
第5回以降 | 　    | 内容未定                   | 

　  

## 第1回 分析環境の構築と動作確認

### 午前の部
* [ガイダンス（ioslides）](./2018/01_guidance_am.html)
* [分析環境の構築と動作確認](../program/env_index.html)

　  

### 午後の部
* [分析環境の構築と動作確認](../program/env_index.html)〔つづき〕
　  

* [ガイダンス（ioslides）](./2018/01_guidance_pm.html)
* [自己紹介テンプレート（ioslides）](./2018/Self-introduction.html)
* [自己紹介テンプレート（右クリックでダウンロード）](./2018/Self-introduction.Rmd)

　  

## 第2回 データハンドリング入門

### 午前の部
* [ガイダンス（ioslides）](./2018/02_guidance_am.html)
    * [分析環境の構築と動作確認](../program/env_index.html)〔仮〕
　  

### 午後の部
* [ガイダンス（ioslides）](./2018/02_guidance_pm.html)
　  

* [演習用テンプレート（HTML）](./2018/template.html)
* [演習用テンプレート（右クリックでダウンロード）](./2018/template.Rmd)

<!-- * [tidyverse](https://www.tidyverse.org/) -->
<!-- * [dplyr part of tidyverse](http://dplyr.tidyverse.org/index.html) -->
<!-- * [dplyrのすゝめ](../program/basics_dplyr.html) -->

　  

## 第3回 効率的で綺麗な可視化
<!-- * [ガイダンス（ioslides）]() -->

　  

## 第4回 再現性のあるレポーティング
<!-- * [ガイダンス（ioslides）]() -->

　  

---

<!-- Footer -->
```{r child="../shared/footer.Rmd"}
```
