---
title: "分散分析と多重比較"
output: 
  html_document:  
    number_section: no
---

<!-- Include shared Links -->
```{r about, child="../shared/links.Rmd"}
```

```{r setup, include=FALSE}
knitr::opts_chunk$set(echo = TRUE)
```

# 付録

## 等分散（性）の検定
分散分析は母集団が正規分布で等分散であることを仮定としています。そこで、事前検定として正規性の検定や等分散（性）の検定を行います。正規性の検定については、ここでの説明は省略します。
Rcmdrで利用できるF検定（分散比の検定）`var.test{stats}`は2群（水準）に対する検定ですので、3群（水準）以上を対象にする場合は以下の検定を用います。なお、帰無仮説は全て「各群（水準）の分散はすべて等しい」です。

検定方法     | 正規性 | 標本数 | Rcmdr | 備考
------------ | ------ | ------ | ----- | ----
バートレット |   要   | 同/異  | あり  |
ルービン     |  不要  | 同/異  | あり  | 
ハートレイ   |   ？   | 同     | なし  | 

## 分散分析
分散分析の帰無仮説は「各群（水準）の平均値は等しい」ですが、注意する点として対立仮説が「各群の組み合わせの少なくとも一組に平均値の差がある」となることです。分散分析だけでは、どの群間に有意差があるかまではわかりません。なお、検定対象データが等分散でない場合はウェルチ検定を用います。

検定方法     | 正規性 | 等分散 | Rcmdr | 備考
------------ | ------ | ------ | ----- | ----
分散分析(aov)|   要   |   要   | あり  | `aov{stats}`, `oneway.test{stats}`^1^
ウェルチ     |   要   |  不要  | あり^2^ | `oneway.test{stats}`^1^

^1^ オプション指定により等分散、不等分散のどちらもにも対応します  
^2^ Rcmdr 2.3-0以降であれば実行可能です  

## 多重比較
一元配置分散分析は前述のように因子の差（各群（水準）の平均値の差）の有無について検定するだけですので、各群（水準）間のどこに有意差があるかを見るためには事後検定（下位検定）として多重比較が必要です。事後検定はデータにより検定方法が分かれますので注意が必要です。

検定方法               | 標本数 | 対応^3^   | 備考
---------------------- | ------ | --------- | ----
テューキー             | 同     | なし      | `TukeyHSD{stats}`
テューキー・クレーマー | 異     | なし      | `TukeyHSD{stats}`
ボンフェローニ         | 同     | あり/なし | 5水準以下が目安, `pairwise.t.test{stats}`^4^
ホルム                 | 同     | あり/なし | `pairwise.t.test{stats}`^4^
一般線形モデル         | 同/異  | なし      | Rcmdr, `gmlh{multcomp}`^5^

^4^ オプション指定によりボンフェローニ、ホルムのどちらも対応します  
^3^ 「対応」とは各群のデータが同一人物による回答や測定であるような場合で、具体例は参考文献で確認してください  
^5^ オプションでテューキー法が指定されていて、結果を見る限り`TukeyHSD{stats}`と同等のようです  

## 参考文献
* [一元配置分散分析 概要](http://133.100.216.71/R_analysis/test_anova01.html)
* [一元配置の分散分析と多重比較 不等分散](http://133.100.216.71/R_analysis/test_anova_iris02.html)
* [一元配置分散分析 対応あり](http://133.100.216.71/R_analysis/test_t06_anova.html)
* [分散分析の事前検定](http://homepage2.nifty.com/nandemoarchive/toukei_hosoku/anova_jizen_kentei.htm)
* [多重比較](http://www.ibaraki-kodomo.com/toukei/posthoc.html)

---

<!-- Include Footer -->
```{r child="../shared/footer.Rmd"}
```
