---
title: "Basics Overall"
---

<!-- Include shared Links -->
```{r child="./shared/links.Rmd"}
```

「Overall」では[ R <i class="fa fa-external-link"></i> ][R]の環境を利用するために必要な基本的な事項について扱います。個々のパッケージの使い方や分析手法に関するTips的な事項は[ Project Cabinet blog<i class="fa fa-external-link"></i> ][9]にて扱います。  
　  

# RStudioを使おう
[ データ分析勉強会 <i class="fa fa-external-link"></i> ][0]で分析演習を行う際には主に[ R Commander（以降、Rcmdr） <i class="fa fa-external-link"></i> ][Rcmdr]パッケージを利用してきました。[ Rcmdr <i class="fa fa-external-link"></i> ][Rcmdr]はコードを書かなくても分析ができるので敷居が低く便利ではありますが、できることは残念ながら限られています。また、分析の再現可能性の観点から見ても好ましくありません。本来[ R <i class="fa fa-external-link"></i> ][R]でできる様々な分析を行うには[ Rcmdr <i class="fa fa-external-link"></i> ][Rcmdr]から離れ[ R <i class="fa fa-external-link"></i> ][R]のスクリプトの世界に足を踏み入れる必要があります。  
　  
[ R <i class="fa fa-external-link"></i> ][R]のスクリプトを書くにはマルチプラットフォーム対応の[ RStudio Desktop <i class="fa fa-external-link"></i> ][RSD]を用いるのが現時点では最も便利です。[ R <i class="fa fa-external-link"></i> ][R]/[ RStudio <i class="fa fa-external-link"></i> ][RSD]で出来ることは  
　  

* R Comannderで出来ること全て
* R Comannderに出来ないこと全て

　  
です。2017年度の[ データ分析勉強会 <i class="fa fa-external-link"></i> ][0]のテキストである[ 統計学基礎 <i class="fa fa-external-link"></i> ][BT2]の第1章の中から具体的な例を上げてみましょう。  
　  

R/RStudioで出来ることの例            | 利用パッケージ例
-------------------------------------|-----------------
度数分布表の作成と表示               | dplyr, knitr, DT
ローレンツ曲線の描画とジニ係数の計算 | ineq
カラフルで分かりやすいグラフ         | ggplot2
クロス集計表の作成と表示             | dplyr, knitr, DT
時系列分析                           | TTR

　  
その他、以下のようなこともできるようになります。  
　  

R/RStudioで出来ることの例            | 利用パッケージ例
-------------------------------------|-----------------
高度なデータハンドリング             | tidyverse
インタラクティブなレポート           | rmarkdown
Webページの作成                      | rmarkdown
電子ブックの作成                     | bookdown
データスクレイピング                 | tidyverse
自然言語処理                         | RMeCab
ベイズ統計                           | rstan, mcmc
機械学習                             | randomForest
深層学習（ディープラーニング）       | h2o

　  
[ R <i class="fa fa-external-link"></i> ][R]でどのようなことが出来るようになるのかは[ CRAN Task View <i class="fa fa-external-link"></i> ][CRANTV]で公開されていますので興味があればのぞいてみてください。  
　  

## 千里の道も一歩から
「Basics」では[ R <i class="fa fa-external-link"></i> ][R]のスクリプトで処理が書けるようになるために順を追って基本的な事項を紹介していきます。  
　  

メニュー名             | 内容
-----------------------|---------------------------------------------------------
RStudio Basics         | 環境の基本となる[ RStudio <i class="fa fa-external-link"></i> ][RSD]の使い方
R Markdown Basics      | 再現可能な分析を行う上で必須となる[ R Markdown <i class="fa fa-external-link"></i> ][RMD]について
R Basics               | [ R <i class="fa fa-external-link"></i> ][R]の基礎
Tidyverse Basics       | モダンな[ R <i class="fa fa-external-link"></i> ][R]プログラミングのコアとなる[tidyverse <i class="fa fa-external-link"></i>][tidyverse]シリーズについて

　  

# チュートリアル資料
チュートリアル資料は環境により動作が異なってしまうため現在公開停止中です。  
<!-- チュートリアル資料は[データ分析勉強会 <i class="fa fa-external-link"></i>][0]で使用した『RStudioのすゝめ』の講義資料を再整理し`learnr`パッケージを用いて編集しなおした初学者向けのチュートリアルです。実際にRのコードを入力して実行することが可能ですが実行環境は以下の条件を満たす必要があります。 -->

<!-- Program            | Version           | Repository    | 設定等 -->
<!-- -------------------|-------------------|---------------|----------------------- -->
<!-- [R <i class="fa fa-external-link"></i>][R]             | v3.4 or later     | [CRAN <i class="fa fa-external-link"></i>][CRAN]  |  -->
<!-- [RStudio <i class="fa fa-external-link"></i>][RSD]     | v1.0.143 or later | [RStudio <i class="fa fa-external-link"></i>][RS] |  -->

<!-- Package            | Version           | Repository    | 備考 -->
<!-- -------------------|-------------------|---------------|----------------------- -->
<!-- [DT <i class="fa fa-external-link"></i>][DT]           | v0.2 or later     | [CRAN <i class="fa fa-external-link"></i>][CRAN]  |  -->
<!-- [formatR <i class="fa fa-external-link"></i>][formatr] | v1.5  or later    | [CRAN <i class="fa fa-external-link"></i>][CRAN]  |  -->
<!-- [knitr <i class="fa fa-external-link"></i>][knitr]     | v1.16 or later    | [CRAN <i class="fa fa-external-link"></i>][CRAN]  |  -->
<!-- [learnr <i class="fa fa-external-link"></i>][learnr]   | v0.9 or later     | [CRAN <i class="fa fa-external-link"></i>][CRAN]  |  -->
<!-- [rmarkdown <i class="fa fa-external-link"></i>][RM]    | v1.6 or later     | [CRAN <i class="fa fa-external-link"></i>][CRAN]  |  -->
<!-- [shiny <i class="fa fa-external-link"></i>][shiny]     | v1.0.3 or later   | [CRAN <i class="fa fa-external-link"></i>][CRAN]  |  -->
<!-- [tidyverse <i class="fa fa-external-link"></i>][tidy]  | v1.1.1 or later   | [CRAN <i class="fa fa-external-link"></i>][CRAN]  |  -->

<!-- その他、チュートリアルファイルに応じたパッケージが必要となりますので、詳細はチュートリアルファイルをダウンロードの上で確認して下さい。 -->

<!-- チュートリアル  | 内容                                       | ダウンロード -->
<!-- ----------------|--------------------------------------------|----------------- -->
<!-- R Basics        | 「RStudioのすゝめ」の「R入門」パート相当   | (公開停止中) -->
<!-- R Basics 2      | R Basicsの続編                             | (公開停止中) -->
<!-- dplyrのすゝめ   | モダンなRのコーディング                    | 準備中 -->
<!-- ggplot2のすゝめ | より分かりやすくより扱いやすいグラフィクス | 準備中 -->
<!-- Rのすゝめ       | チケットサマリを作成する総合チュートリアル | 準備中 -->

---

<!-- Include Footer -->
```{r child="./shared/footer.Rmd"}
```
