---
title: "Project Cabinet"
author-meta: "k-metrics"
pagetitle: "データ分析勉強会 - Cabinet"
output: 
  html_document:
    css: ./shared/style.css
    number_section: no
---

<!-- Shared Links -->
```{r index, child="./shared/links.Rmd", include=FALSE}
```

Project Cabinetは[ データ分析勉強会 <i class="fa fa-external-link"></i> ][0]にて学んだ分析環境であり言語である[R <i class="fa fa-external-link"></i>][R]に関する事項を整理するための非公式プロジェクトです。資料は基本的に[ R Markdown <i class="fa fa-external-link"></i>][RMD]で作成しており[ GitHub <i class="fa fa-external-link"></i> ][1]にて管理しています。  
　  
[ データ分析勉強会 <i class="fa fa-external-link"></i> ][0]で利用された講義資料などに関しては個々のアーカイブを参照してください。また、Tips的な事項に関しは[ Project Cabinet blog <i class="fa fa-external-link"></i> ][9]を参照してください。  
　  

## リンクについて
ページ内のリンクは基本的に以下のようにしています。  
　  

* サイト内へのリンクは基本的に同一ウィンドウ（タブ）で開きます
* サイト内へのリンクであっても参照文書などは意図的に別ウィンドウ（タブ）で開くようにしてあります
* 別ウィンドウ（タブ）で開くサイト内へのリンクにはアイコン（<i class="fa fa-external-link-square"></i>）がついています
* 外部サイトへのリンクは別ウィンドウ（タブ）で開きます
* 外部サイトへのリンクにはアイコン（<i class="fa fa-external-link"></i>）がついています
* 別ウィンドウ（タブ）で開くリンクには基本的にホバーテキスト（タイトル）が設定してあります
* ホバーテキストが表示されるかどうかはご利用のブラウザに依存します
* メニューのリンクは常に同一ウィンドウ（タブ）で開きます
* ダウンロード用ファイルのリンクに対する動作はご利用のブラウザの設定に依存します

---
<!-- Footer -->
```{r child="./shared/footer.Rmd"}
```
