---
title: "第２回データ分析勉強会"
author: "【午前の部】データハンドリング入門 [鈴木さんぽう, CC BY-NC-SA 4.0]"
date: "`r format(Sys.Date(), format = '%Y年%m月%d日')`"
output:
  ioslides_presentation:
    df_print: paged
    smaller: false
    widescreen: true
---

```{r setup, include=FALSE}
knitr::opts_chunk$set(echo = TRUE, message = FALSE)

require(tidyverse)
```


## 本日の内容
1. 分析環境の構築と確認（必要に応じて）
    * R/Rtools/R Commanderのインストールと動作確認
    * RStudioのインストールと動作確認
1. **データハンドリング入門（午前・午後）**
    * 整然データ（tidy data）とは？
    * tidyverseとは？
1. データハンドリング入門（午後）
    * 演習

## 分析環境の構築と確認
* [概要説明資料](./01_guidance_am.html)
* [構築手順](../../program/env_index.html)


# データハンドリング入門

## 整然データとは？
* 整然データ（tidy data）とはデータハンドリングを習得する上で知っておくべき概念
    * 一言で表すと「（Coddの）第三正規形」
    * [整然データとは何か (Colorless Green Ideas)](http://id.fnshr.info/2017/01/09/tidy-data-intro/)
    * [整然データってなに？ (Speaker Deck)](https://speakerdeck.com/fnshr/zheng-ran-detatutenani)
    * 整然データが理解できればデータハンドリングは理解できたようなもの

　  

* Rで最も使うデータ・フレーム型は整然データにしておくべき
    * ただし、人間が見ると分かりにくい面もある
    * 人間が分かりやすい（記録しやすい）雑然データへの変換は簡単

## tidyverseとは？
* The tidyverse is an opinionated collection of R packages designed for data science.
    * ggplot2, dplyr, tidyr, readr等から構成されるパッケージ群を取りまとめているパッケージ
    * tidyなアーキテクチャに基づいたパッケージ群
        * パイプによる処理が可能
    
```{r, comment=""}
tidyverse::tidyverse_packages()
```

## tidyverseとは？（その２）
* [dplyrのすゝめ](../../program/basics_dplyr.html)

* 更に知りたい人のために
    * [tidyverse](https://www.tidyverse.org/)
    * [dplyr, part of tidyverse](http://dplyr.tidyverse.org/index.html)
    * [俺たちのtidyverseはこれからだ！](http://notchained.hatenablog.com/entry/tidyverse)

---

CC BY-NC-SA 4.0, Sampo Suzuki