---
title: "Untitled"
author: "Your Name"
date: "`r format(Sys.Date(), format = '%Y年%m月%d日')`"
output:
  html_document:
    code_folding: show
    df_print: "paged"
    highlight: default
    md_extensions: -ascii_identifiers
    number_sections: no
    theme: cerulean
    toc: yes
    toc_depth: 3
    toc_float:
      collapsed: yes
      smooth_scroll: no
  ioslides_presentation:
    df_print: paged
    smaller: false
    widescreen: true
---

```{r setup, include=FALSE}
knitr::opts_chunk$set(echo = TRUE, message = FALSE)

require(tidyverse)
```

# 章レベル
ここに文書を書きます。Rのコードは以下のようにチャンク内に記述します。プレゼン出力にする場合は見出しのみにとどめます。  

```{r}
summary(iris)
```

## 節レベル
見出しが深くなっても同様です。「df_print: "paged"」の設定をしておくとデータフレームがちょっとカッコよく表示されます。  

```{r}
iris %>% 
  dplyr::group_by(Species) %>% 
  dplyr::summarise_if(is.numeric, funs(mean), na.rm = TRUE)
```

## 節レベル
グラフも特に意識する必要はありません。  
```{r}
plot(iris)
```

### 項レベル
表を作りたい場合は、以下のように記述します。リンクも任意の位置に埋め込めます。  

データ名       | 内容                       | 備考
---------------|----------------------------|-----
asncombe       | アンスコムの数値例         | R 組込みデータセット
Titanic        | タイタニック号の生存データ | 同上
nycflight13    | 飛行機の離発着情報         | R 追加パッケージ
Redmine        | Redmine自体のチケット      |  [公開データ](http://www.redmine.org/projects/redmine/issues)
政府統計       | 日本の政府統計             | [e-Stat](https://www.e-stat.go.jp/)
サイトカタログ | 政府によるオープンデータのカタログサイト | [データカタログサイト](http://www.data.go.jp/)

# 色々な表現

## 箇条書き

* List 1
* List 2
    * sub-item 1
    + sub-item 2
        * sub-sub-item 1
        + sub-sub-item 2
        - sub-sub-item 3
    - sub-item 3
* List 3
+ List 4
- List 5

## 順序付き箇条書き

1. Ordered List 1
1. Ordered List 2
    i) sub-item 1
    i) sub-item 2
        a. sub-sub-item 1
        a. sub-sub-item 2
        a. sub-sub-item 2
    i) sub-item 3
1. Ordered List 3
(@) Renumber List 4
(@) Renumber List 5

## 数式
$\LaTeX$の数式モードが使えます。

$$y = \beta_{0} x_{i} + \beta_{i}$$

---

your signiture and licence