---
title: "SQLite"
output: 
  html_document:  
    code_folding: show
    css: style.css
---

<!-- shared Links -->
```{r index, child="../shared/links.Rmd", include=FALSE}
```

```{r setup, message=FALSE, warning=FALSE, error=FALSE, echo=FALSE}
knitr::opts_chunk$set(echo = TRUE, warning = FALSE, message = FALSE)

require(RSQLite)
require(stringi)
require(tidyverse)
```

[R <i class="fa fa-external-link"></i>][R]では下表にあるようなデータベースからSQL文を利用してデータを直接インポートすることが可能です。  

　  

DBMS       | Package                  | Description
-----------|--------------------------|----------------------------------------
SQLite     | RSQLite, RODBC, SQLiteDF | 組込向けのファイル型軽量DBMS
MySQL      | RMySQL, RODBC            | マルチプラットフォームのDBMS
PostgreSQL | RPgSWL, RODBC            | BSDライセンスの大規模向けDBMS
MS SQL Server | RODBC                 | Windows環境のみで動くDBMS
Oracle DB  | ROracle, RODBC           | DBMS界の大御所（高杉やろ）

　  

上記以外にもODBC(Open Database Connectivity)を利用することでMS Access, MS Excel, FileMaker, LibreOffice Baseなどのファイル型データベースなども扱うことが可能です。  
　  

なお、本ページでは`r R.version$version.string`の標準パッケージ以外に以下の追加パッケージを用いています。  
　  

Package   | Version |Description
----------|---------|----------------------------------------------------------
tidyverse | `r packageVersion('tidyverse')` | Easily Install and Load the ‘Tidyverse’
RSQLite   | `r packageVersion('RSQLite')` | 'SQLite' Interface for R
stringi   | `r packageVersion('stringi')` | Character String Processing Facilities

　  

また、本ページでは以下のデータセットを用いています。  
　  

Dataset    | Package  | Version | Description
-----------|----------|---------|----------------------------------------------
airquality | datasets | `r packageVersion('datasets')`| New York Air Quality Measurements
redmine    | N/A      | N/A     | [Redmine Issues <i class="fa fa-external-link"></i>](http://www.redmine.org/projects/redmine/issues){target="_blank" title="redmine.org"}

　  

# SQLite
SQLiteはMySQLやPostgreSQLなどのクライアント・サーバ型のデータベースとは異なるファイルを直接読み書きする軽量なファイル型のデータベースです。初めてデータベースを利用する場合や小規模データベースの場合向いています

## RSQLiteパッケージ
[R <i class="fa fa-external-link"></i>][R]からSQLiteを利用する場合には`RSQLite`パッケージを利用するのが便利です
　  


　  

# 参考資料
* [ <i class="fa fa-external-link"></i>](){target="_blank" title=""}

---

<!-- Footer -->
```{r child="../shared/footer.Rmd"}
```