---
title: "SQLite"
output: 
  html_document:  
    code_folding: show
    css: style.css
---

<!-- shared Links -->
```{r index, child="../shared/links.Rmd", include=FALSE}
```

```{r setup, message=FALSE, warning=FALSE, error=FALSE, echo=FALSE}
knitr::opts_chunk$set(echo = TRUE, warning = FALSE, message = FALSE)

require(RSQLite)
require(stringi)
require(tidyverse)
```

SQLiteはMySQLやPostgreSQLなどのクライアント・サーバ型のDBMSとは異なりデータベース・ファイルを直接読み書きする軽量なデータベース・システム（以降、DBMS）です。初めてDBMSを利用する場合や小規模DBMSに向いています。SQLiteは複数のパッケージがサポートしていますが`RSQLite`パッケージを利用するのが最もベーシックです。  
　  

なお、本ページでは`r R.version$version.string`の標準パッケージ以外に以下の追加パッケージを用いています。  
　  

Package   | Version |Description
----------|---------|----------------------------------------------------------
tidyverse | `r packageVersion('tidyverse')` | Easily Install and Load the ‘Tidyverse’
RSQLite   | `r packageVersion('RSQLite')` | 'SQLite' Interface for R
stringi   | `r packageVersion('stringi')` | Character String Processing Facilities

　  

また、本ページでは以下のデータセットを用いています。  
　  

Dataset    | Package  | Version | Description
-----------|----------|---------|----------------------------------------------
airquality | datasets | `r packageVersion('datasets')`| New York Air Quality Measurements
redmine    | N/A      | N/A     | [Redmine Issues <i class="fa fa-external-link"></i>](http://www.redmine.org/projects/redmine/issues){target="_blank" title="redmine.org"}

　  

# RSQLite
`RSQLite`パッケージは`DBI`パッケージに準拠したインタフェースを提供してくれるSQLite専用のパッケージです。SQL文を利用したDBMS操作が可能になります。
　  


　  

# 参考資料
* [RからSQLiteを使う <i class="fa fa-external-link"></i>](https://oku.edu.mie-u.ac.jp/~okumura/stat/sqlite.html){target="_blank" title=""}
* [RSQLite の使い方 (1) <i class="fa fa-external-link"></i>](http://www.singularpoint.org/blog/r/r-tips-rsqlite-1/){target="_blank" title=""}
* [RSQLite パッケージ  <i class="fa fa-external-link"></i>](https://www.kunihikokaneko.com/free/r/rsqlite.html){target="_blank" title=""}

---

<!-- Footer -->
```{r child="../shared/footer.Rmd"}
```