---
title: "ggplot2のすゝめ"
output:
  learnr::tutorial:
    df_print: "paged"
    highlight: textmate
    md_extensions: -ascii_identifiers
runtime: shiny_prerendered
---

```{r setup, include=FALSE, message=FALSE}
# 共通chunkオプションの指定
knitr::opts_chunk$set(echo = TRUE, message = FALSE, warning = FALSE)

require(learnr)
require(tidyverse)
require(gridExtra)
tidyverse::tidyverse_conflicts()

# setupチャンクで作成したオブジェクトはどこからでも参照可能
file_path <- "/home/sampo/Dropbox/RStudio/cabinet/program/basics/data/odc.csv"
odc_data <- read_csv(file_path, locale = locale(encoding = "CP932"), progress = FALSE)

file_path <- "/home/sampo/Dropbox/RStudio/cabinet/program/basics/data/issues.csv"
bugs <- read_csv(file_path, locale = locale(encoding = "UTF-8"), progress = FALSE)
```

```{r common, include=FALSE, message=FALSE}
# 名前付きチャンクで作成したオブジェクトは`exercise.setup`を使うことで参照可

# file_path <- "/home/sampo/Dropbox/RStudio/cabinet/program/basics/data/odc.csv"
# odc_data <- read_csv(file_path, locale = locale(encoding = "CP932"), progress = FALSE)
# file_path <- "/home/sampo/Dropbox/RStudio/cabinet/program/basics/data/issues.csv"
# bugs <- read_csv(file_path, locale = locale(encoding = "UTF-8"), progress = FALSE)
```

## About This Tutorial
「dplyrのすゝめ」ではデータの扱い方、「ggplot2のすゝめ」では可視化の仕方を学びましたが、本チュートリアルでは実務で[R][R]を活用できるようにOBC分析の可視化事例とRedminチケットの可視化事例をチュートリアルを通して学びます。なお、本チュートリアルを実行するための必要な環境については[こちら](https://k-metrics.github.io/cabinet/program/basics/#チュートリアル資料について)で確認して下さい。

### 対象データ
ODC分析用のデータとしては2015年度データ分析勉強会第6回で配布されたサンプルデータを用います。Redmineチケット分析用のデータとしては「dplyrのすゝめ」で用いたRedmineチケットデータを用います。

#### 事前設定
データファイルのフルパスを本ファイルの`setup`チャンクにある`file_path`に設定して下さい。正しく設定されていない場合はエラーが表示されてチュートリアルが実行できません。


## ODC
ODC分析自体に関する説明については省略しますが、ODC分析のポイントはタグに対する集計と可視化だと考えます。例えば「欠陥タイプ」と「欠陥検出工程」をクロス集計すると下表のように比較的単純なタイプの欠陥がシステムテスト工程でも見つかり続けていることがわかります。
```{r, echo=FALSE}
odc_data %>% 
  dplyr::select(Status = 'ステータス', Result = '解決状況', Date = '発生日',
                Rank = '障害ランク', Step = '欠陥検出工程',
                Trigger = '発生トリガー', Type = '欠陥実装タイプ',
                Dtype = '欠陥タイプ') %>% 
  dplyr::count(Step, Dtype) %>%
  tidyr::spread(key = Step, value = n) %>% 
  dplyr::rename('欠陥タイプ' = Dtype)
```

このようにタグを用いて効率よくバグの原因や傾向を把握できるODB分析はいかに効率よく集計、可視化できるかポイントのひとつだと思います。集計、可視化を[R Markdown][RM]でこれらの集計、可視化を実装しておけば、定期的なレポートは[R Markdown][RM]をknitするだけで作成できるというメリットがあります。


## Basic Bar-chart
```{r, echo=FALSE}
odc_data %>% 
  dplyr::select(Status = 'ステータス', Result = '解決状況', Date = '発生日',
                Rank = '障害ランク', Step = '欠陥検出工程',
                Trigger = '発生トリガー', Type = '欠陥実装タイプ',
                Dtype = '欠陥タイプ') %>%  
  dplyr::filter(Dtype != "（障害ではない）") %>% 
  dplyr::count(Rank)
```

最初に上記の障害ランク別の件数集計を棒グラフにしてみましょう。ODC分析用のデータは`odc_Data`オブジェクトに格納されています。
```{r rank, exercise=TRUE, exercise.lines=13}
odc_data %>% 
  
```

```{r rank-hint}
odc_data %>% 
  dplyr::select(Status = 'ステータス', Result = '解決状況', Date = '発生日',
                Rank = '障害ランク', Step = '欠陥検出工程',
                Trigger = '発生トリガー', Type = '欠陥実装タイプ',
                Dtype = '欠陥タイプ') %>% 
  dplyr::filter(Dtype != "（障害ではない）") %>% 
  dplyr::count(Rank) %>% 
  ggplot2::ggplot(aes(x = Rank, y = n)) +
    ggplot2::geom_bar(aes(fill = Rank), stat = "identity", alpha = 0.5) +
    ggplot2::geom_text(aes(y = n - 2, label = n), size = 4, colour = "black") +
    ggplot2::ggtitle("障害害ランク別件数", 
                     subtitle = paste(Sys.Date(), "現在", sep=""))
```


## Crosstabs and Bar-chart
```{r, echo=FALSE}
odc_data %>%
  dplyr::select(Status = 'ステータス', Result = '解決状況', Date = '発生日',
                Rank = '障害ランク', Step = '欠陥検出工程',
                Trigger = '発生トリガー', Type = '欠陥実装タイプ',
                Dtype = '欠陥タイプ') %>%
  dplyr::filter(Dtype != "（障害ではない）") %>%
  dplyr::count(Step, Dtype) %>%
  tidyr::spread(key = Step, value = n)
```

欠陥検出工程と欠陥タイプのクロス集計結果を棒グラフにしてみましょう。
```{r cross, exercise=TRUE, exercise.lines=12}
odc_data %>% 
  
```

```{r cross-hint}
odc_data %>% 
  dplyr::select(Status = 'ステータス', Result = '解決状況', Date = '発生日',
                Rank = '障害ランク', Step = '欠陥検出工程',
                Trigger = '発生トリガー', Type = '欠陥実装タイプ',
                Dtype = '欠陥タイプ') %>% 
  dplyr::filter(Dtype != "（障害ではない）") %>% 
  dplyr::count(Step, Dtype) %>% 
  ggplot2::ggplot(aes(x = Step, y = n)) +
    ggplot2::geom_bar(aes(fill = Dtype), stat = "identity", alpha = 0.5) +
    ggplot2::ggtitle("検出工程別欠陥タイプ", 
                     subtitle = paste(Sys.Date(), "現在", sep=""))
```

## Crosstabs and facet Bar-chart
```{r, echo=FALSE}
odc_data %>% 
  dplyr::select(Status = 'ステータス', Result = '解決状況', Date = '発生日',
                Rank = '障害ランク', Step = '欠陥検出工程',
                Trigger = '発生トリガー', Type = '欠陥実装タイプ',
                Dtype = '欠陥タイプ') %>% 
  dplyr::filter(Trigger != "（障害ではない）") %>% 
  dplyr::count(Step, Trigger) %>% 
  tidyr::spread(key = Step, value = n)
```

欠陥検出工程と発生トリガーのクロス集計結果を層別の棒グラフにしてみましょう。
```{r cross_2, exercise=TRUE, exercise.lines=8}
odc_data %>% 
  
```

```{r cross_2-hint}
odc_data %>% 
  dplyr::select(Status = 'ステータス', Result = '解決状況', Date = '発生日',
                Rank = '障害ランク', Step = '欠陥検出工程',
                Trigger = '発生トリガー', Type = '欠陥実装タイプ',
                Dtype = '欠陥タイプ') %>% 
  dplyr::filter(Trigger != "（障害ではない）") %>% 
  dplyr::count(Step, Trigger) %>% 
  ggplot2::ggplot(aes(x = Step, y = n)) +
    ggplot2::geom_bar(aes(fill = Trigger), stat = "identity", alpha = 0.5) +
    ggplot2::facet_grid(~ Trigger)
```

## Daily crosstabs
```{r, echo=FALSE}
odc_data %>% 
  dplyr::select(Status = 'ステータス', Result = '解決状況', Date = '発生日',
                Rank = '障害ランク', Step = '欠陥検出工程',
                Trigger = '発生トリガー', Type = '欠陥実装タイプ',
                Dtype = '欠陥タイプ') %>% 
  dplyr::filter(Trigger != "（障害ではない）") %>% 
  dplyr::count(Date, Trigger) %>% 
  tidyr::spread(key = Trigger, value = n)
```

発生日毎の発生トリガーデータを集計して棒グラフ化してみましょう。
```{r date_trigger, exercise=TRUE, exercise.lines=8}
odc_data %>% 
  
```

```{r, date_trigger-hint}
odc_data %>% 
  dplyr::select(Status = 'ステータス', Result = '解決状況', Date = '発生日',
                Rank = '障害ランク', Step = '欠陥検出工程',
                Trigger = '発生トリガー', Type = '欠陥実装タイプ',
                Dtype = '欠陥タイプ') %>% 
  dplyr::filter(Trigger != "（障害ではない）") %>% 
  dplyr::count(Date, Trigger) %>% 
  ggplot2::ggplot(aes(x = Date, y = n)) + 
    ggplot2::geom_bar(aes(fill = Trigger), stat = "identity", alpha = 0.5)
```

## Daily crosstabs - cmsum
単なる発生日毎のデータでは変化の傾向がつかみにくいので累積データを求めてグラフ化してみましょう。
```{r date_trigger_cusum, exercise=TRUE, exercise.lines=14}

```

```{r date_trigger_cusum-hint}
odc_data %>% 
  dplyr::select(Status = 'ステータス', Result = '解決状況', Date = '発生日',
                Rank = '障害ランク', Step = '欠陥検出工程',
                Trigger = '発生トリガー', Type = '欠陥実装タイプ',
                Dtype = '欠陥タイプ') %>% 
  dplyr::filter(Trigger != "（障害ではない）") %>% 
  dplyr::count(Date, Trigger) %>% 
  tidyr::spread(key = Trigger, value = n) %>% 
  dplyr::mutate_if(is.numeric, funs(replace(., is.na(.), 0))) %>% 
  dplyr::mutate_if(is.numeric, cumsum) %>%
  tidyr::gather(key = Trigger, value = n, -Date) %>% 
  ggplot2::ggplot(aes(x = Date, y = n)) + 
    ggplot2::geom_bar(aes(fill = Trigger), stat = "identity", alpha = 0.5)
```

## Daily crosstabs - Rank
```{r date_rank, exercise=TRUE, exercise.lines=14}
odc_data %>% 
  
```

```{r date_rank-hint}
odc_data %>% 
  dplyr::select(Status = 'ステータス', Result = '解決状況', Date = '発生日',
                Rank = '障害ランク', Step = '欠陥検出工程',
                Trigger = '発生トリガー', Type = '欠陥実装タイプ') %>% 
  dplyr::filter(Trigger != "（障害ではない）") %>% 
  dplyr::count(Date, Rank) %>% 
  tidyr::spread(key = Rank, value = n) %>% 
  dplyr::mutate_if(is.numeric, funs(replace(., is.na(.), 0))) %>% 
  dplyr::mutate_if(is.numeric, cumsum) %>%
  tidyr::gather(key = Rank, value = n, -Date) %>% 
  ggplot2::ggplot(aes(x = Date, y = n)) + 
    ggplot2::geom_bar(aes(fill = Rank), stat = "identity", alpha = 0.5)
```

## Daily crosstabs - Test
```{r, eval=FALSE}
odc_data %>% 
  dplyr::select(Status = 'ステータス', Result = '解決状況', Date = '発生日',
                Rank = '障害ランク', Step = '欠陥検出工程',
                Trigger = '発生トリガー', Type = '欠陥実装タイプ') %>% 
  dplyr::filter(Trigger != "（障害ではない）") %>% 
  dplyr::count(Date, Step) %>% 
  tidyr::spread(key = Step, value = n) %>% 
  dplyr::mutate_if(is.numeric, funs(replace(., is.na(.), 0))) %>% 
  dplyr::mutate_if(is.numeric, cumsum) %>%
  tidyr::gather(key = Step, value = n, -Date) %>% 
  ggplot2::ggplot(aes(x = Date, y = n)) + 
    ggplot2::geom_bar(aes(fill = Step), stat = "identity", alpha = 0.5)
```

## Daily crosstabs - Type
```{r, eval=FALSE}
odc_data %>% 
  dplyr::select(Status = 'ステータス', Result = '解決状況', Date = '発生日',
                Rank = '障害ランク', Step = '欠陥検出工程',
                Trigger = '発生トリガー', Type = '欠陥実装タイプ') %>% 
  dplyr::filter(Type != "（障害ではない）") %>% 
  dplyr::count(Date, Type) %>% 
  tidyr::spread(key = Type, value = n) %>% 
  dplyr::mutate_if(is.numeric, funs(replace(., is.na(.), 0))) %>% 
  dplyr::mutate_if(is.numeric, cumsum) %>%
  tidyr::gather(key = Type, value = n, -Date) %>% 
  ggplot2::ggplot(aes(x = Date, y = n)) + 
    ggplot2::geom_bar(aes(fill = Type), stat = "identity", alpha = 0.5)
```

## Redmine
Redmineで管理しているチケットを可視化することで進捗や問題の状況を把握しやすくなります。ここではデフォルトで用意されている項目しか扱いませんがRedmineをカスタマイズしてODC分析用のタグも入力するようにしておくと非常に有用なチケットになります。

さて、今回のチュートリアルの対象となるのは以下のデータです。なお、データ取得タイミングによってデータの内容は異なりますので注意してください。
```{r, echo=FALSE}
bugs
```

## Tickets Open - line and bar chart
Redmineのチケットデータは当然ですがチケットを起票した日のデータしかありません。累計データを作成するにはチケット起票ゼロの日もデータとしてカウントする必要があります。バグ('Defect')チケットの日毎の発行数と発行累計をグラフ化してみましょう。

1. "Defect"チケットのみを抽出する
1. 対象データ期間を調べ日付だけのデータフレームを作成する
1. 日付毎のチケット数の集計を行う
1. カウントデータと日付データフレームを結合する
1. 結合結果のNAデータをゼロに変換する
1. 日付毎の累積カウント数を計算する
1. 累計データを折れ線グラフで、集計データを棒グラフで表示する

```{r}
# これが正しいチケット起票累計
tickets <- bugs %>% 
  dplyr::select(ID = '#', Tracker = 'トラッカー', Status = 'ステータス',
                OpenDateTime = '作成日', CloseDateTime = '終了日') %>% 
  dplyr::filter(Tracker == "Defect") %>% 
  dplyr::mutate(Date = lubridate::as_date(OpenDateTime)) %>% 
  dplyr::select(Date)
tickets <- range(tickets$Date)

df_date <- seq(from = tickets[1], to = tickets[2], by = 1) %>%
  as.data.frame()
names(df_date) <- c("Date")

bugs %>% 
  dplyr::select(ID = '#', Tracker = 'トラッカー', Status = 'ステータス',
                OpenDateTime = '作成日', CloseDateTime = '終了日') %>% 
  dplyr::filter(Tracker == "Defect") %>% 
  dplyr::mutate(Date = lubridate::as_date(OpenDateTime)) %>% 
  dplyr::count(Date) %>% 
  dplyr::right_join(df_date) %>% 
  dplyr::mutate_at(vars(-Date), funs(replace(., is.na(.), 0))) %>% 
  dplyr::mutate(cum = cumsum(n)) %>% 
  ggplot2::ggplot(aes(x = Date)) +
    ggplot2::geom_line(aes(y = cum)) +
    ggplot2::geom_bar(aes(y = n), stat = "identity") +
    ggplot2::ylab("Num of Ticket - Open")
```

## Tickets open-close - line chart
はじめにオープンクローズチャートを描いてみましょう。バグチケット(トラッカーが`Defect`のチケット)のみが対象。ステータスが`Closed`を除くチケットは全てオープンチケットし、作成日をオープン日、終了日をクローズ日とします。
```{r open_close, exercise=TRUE, exercise.lines=26}
bugs %>% 
  
```

```{r open_close-hint}
# チケット発行の無い日はStatus毎に度数n = 0のデータを作成する必要あり
tickets <- bugs %>% 
  dplyr::select(ID = '#', Tracker = 'トラッカー', Status = 'ステータス',
                OpenDateTime = '作成日', CloseDateTime = '終了日') %>% 
  dplyr::filter(Tracker == "Defect") %>% 
  dplyr::mutate(Date = lubridate::as_date(OpenDateTime)) %>% 
  dplyr::select(Date) %>% 
  dplyr::summarise(min = min(Date), max = max(Date))

df_date <- seq(from = tickets$min, to = tickets$max, by = 1) %>%
  as.data.frame()
names(df_date) <- c("Date")

# "Closed"チケット以外は全て"Open"チケット扱いとし作成日をオープン日(`Date`)とする
closed <- bugs %>% 
  dplyr::select(ID = '#', Tracker = 'トラッカー', Status = 'ステータス',
                OpenDateTime = '作成日', CloseDateTime = '終了日') %>% 
  dplyr::mutate_at(vars(Status),
                   funs(replace(., (. != "Closed"), "Open"))) %>% 
  dplyr::filter(Tracker == "Defect" & Status == "Closed") %>% 
  dplyr::mutate(Date = dplyr::if_else(Status == "Closed", 
                                      lubridate::as_date(CloseDateTime),
                                      lubridate::as_date(OpenDateTime))) %>% 
  dplyr::arrange(Date) %>% 
  dplyr::count(Date, Status) %>% 
  dplyr::right_join(df_date, by = "Date") %>% 
  dplyr::mutate_at(vars(n), funs(replace(., is.na(.), 0))) %>% 
  dplyr::mutate_at(vars(Status), funs(replace(., is.na(.), "Closed"))) %>% 
  dplyr::mutate(Cumsum = cumsum(n))

# "Closed"チケットは終了日をクローズ日(`Date`)とする
open <- bugs %>% 
  dplyr::select(ID = '#', Tracker = 'トラッカー', Status = 'ステータス',
                OpenDateTime = '作成日', CloseDateTime = '終了日') %>% 
  dplyr::mutate_at(vars(Status),
                   funs(replace(., (. != "Closed"), "Open"))) %>% 
  dplyr::filter(Tracker == "Defect" & Status != "Closed") %>% 
  dplyr::mutate(Date = dplyr::if_else(Status == "Closed", 
                                      lubridate::as_date(CloseDateTime),
                                      lubridate::as_date(OpenDateTime))) %>% 
  dplyr::arrange(Date) %>% 
  dplyr::count(Date, Status) %>% 
  dplyr::right_join(df_date, by = "Date") %>% 
  dplyr::mutate_at(vars(n), funs(replace(., is.na(.), 0))) %>% 
  dplyr::mutate_at(vars(Status), funs(replace(., is.na(.), "Open"))) %>% 
  dplyr::mutate(Cumsum = cumsum(n))


# `Date`を横軸の日付としてステータス毎に累積度数を計算し折れ線グラフで表示する
open %>% 
  dplyr::bind_rows(closed) %>% 
  dplyr::arrange(Date) %>% 
  ggplot2::ggplot(aes(x = Date, y = Cumsum)) +
    ggplot2::geom_line(aes(colour = Status))
```

通常、オープンクローズチャートではオープン線に対してクローズド線が追いついた時点で全てのチケットがクローズしていることになります。オープン線とクローズド線が囲む面積が大きいほどクローズできないチケットが長期間溜まっていることになります。


## Tickets open-close - line chart

```{r open_close_area-hint}
# チケット発行の無い日はStatus毎に度数n = 0のデータを作成する必要あり
tickets <- bugs %>% 
  dplyr::select(ID = '#', Tracker = 'トラッカー', Status = 'ステータス',
                OpenDateTime = '作成日', CloseDateTime = '終了日') %>% 
  dplyr::filter(Tracker == "Defect") %>% 
  dplyr::mutate(Date = lubridate::as_date(OpenDateTime)) %>% 
  dplyr::select(Date) %>% 
  dplyr::summarise(min = min(Date), max = max(Date))

df_date <- seq(from = tickets$min, to = tickets$max, by = 1) %>%
  as.data.frame()
names(df_date) <- c("Date")

# "Closed"チケット以外は全て"Open"チケット扱いとし作成日をオープン日(`Date`)とする
closed <- bugs %>% 
  dplyr::select(ID = '#', Tracker = 'トラッカー', Status = 'ステータス',
                OpenDateTime = '作成日', CloseDateTime = '終了日') %>% 
  dplyr::mutate_at(vars(Status),
                   funs(replace(., (. != "Closed"), "Open"))) %>% 
  dplyr::filter(Tracker == "Defect" & Status == "Closed") %>% 
  dplyr::mutate(Date = dplyr::if_else(Status == "Closed", 
                                      lubridate::as_date(CloseDateTime),
                                      lubridate::as_date(OpenDateTime))) %>% 
  dplyr::arrange(Date) %>% 
  dplyr::count(Date, Status) %>% 
  dplyr::right_join(df_date, by = "Date") %>% 
  dplyr::mutate_at(vars(n), funs(replace(., is.na(.), 0))) %>% 
  dplyr::mutate_at(vars(Status), funs(replace(., is.na(.), "Closed"))) %>% 
  dplyr::mutate(Cumsum = cumsum(n))

# "Closed"チケットは終了日をクローズ日(`Date`)とする
open <- bugs %>% 
  dplyr::select(ID = '#', Tracker = 'トラッカー', Status = 'ステータス',
                OpenDateTime = '作成日', CloseDateTime = '終了日') %>% 
  dplyr::mutate_at(vars(Status),
                   funs(replace(., (. != "Closed"), "Open"))) %>% 
  dplyr::filter(Tracker == "Defect" & Status != "Closed") %>% 
  dplyr::mutate(Date = dplyr::if_else(Status == "Closed", 
                                      lubridate::as_date(CloseDateTime),
                                      lubridate::as_date(OpenDateTime))) %>% 
  dplyr::arrange(Date) %>% 
  dplyr::count(Date, Status) %>% 
  dplyr::right_join(df_date, by = "Date") %>% 
  dplyr::mutate_at(vars(n), funs(replace(., is.na(.), 0))) %>% 
  dplyr::mutate_at(vars(Status), funs(replace(., is.na(.), "Open"))) %>% 
  dplyr::mutate(Cumsum = cumsum(n))


# `Date`を横軸の日付としてステータス毎に累積度数を計算し面グラフで表示する（同じデータのはずなのに若干形状が異なるのはなぜ？）
open %>% 
  dplyr::bind_rows(closed) %>% 
  dplyr::arrange(Date) %>% 
  ggplot2::ggplot(aes(x = Date, y = Cumsum)) +
    ggplot2::geom_area(aes(fill = Status), alpha = 0.5, position = "stack")
```

オープンクローズドチャートを積み上げ面グラフにするとオープンチケットとクローズドチケットの比率が見えるようになります。

## Open meantime - bar chart and crosstabs
オープンチケットのカテゴリ毎の現時点までの平均オープン日数をグラフと集計表で可視化してみましょう。
```{r}
bugs %>% 
  dplyr::select(ID = '#', Tracker = 'トラッカー', Status = 'ステータス',
                Category = 'カテゴリ', 
                OpenDateTime = '作成日', CloseDateTime = '終了日') %>% 
  dplyr::filter(Tracker == "Defect" & Status != "Closed") %>% 
  dplyr::mutate(TempDateTime = Sys.time()) %>% 
  dplyr::mutate(OpenDate = as.numeric(TempDateTime - OpenDateTime,
                                      units = "days")) %>% 
  dplyr::group_by(Status) %>% 
  dplyr::summarise_at(vars(OpenDate), mean) %>% 
  ggplot2::ggplot(aes(x = Status, y = OpenDate)) +
    ggplot2::geom_bar(aes(fill = Status), stat = "identity", alpha = 0.5)

bugs %>% 
  dplyr::select(ID = '#', Tracker = 'トラッカー', Status = 'ステータス',
                Category = 'カテゴリ', 
                OpenDateTime = '作成日', CloseDateTime = '終了日') %>% 
  dplyr::filter(Tracker == "Defect" & Status != "Closed") %>% 
  dplyr::mutate(TempDateTime = Sys.time()) %>% 
  dplyr::mutate(OpenDate = as.numeric(TempDateTime - OpenDateTime,
                                      units = "days")) %>% 
  dplyr::group_by(Status) %>% 
  dplyr::summarise_at(vars(OpenDate), mean)
```

## Open meantime - bar chart and boxplot
同様にクローズドチケットの平均オープン日数をカテゴリ別に可視化してみましょう。
```{r}
bugs %>% 
  dplyr::select(ID = '#', Tracker = 'トラッカー', Status = 'ステータス',
                Category = 'カテゴリ', 
                OpenDateTime = '作成日', CloseDateTime = '終了日') %>% 
  dplyr::filter(Tracker == "Defect" & Status == "Closed") %>% 
  dplyr::mutate(OpenDate = as.numeric(CloseDateTime - OpenDateTime,
                                      units="days")) %>% 
  dplyr::group_by(Category) %>%
  dplyr::summarise_at(vars(OpenDate), mean) %>% 
  ggplot2::ggplot(aes(x = Category, y = OpenDate)) +
    ggplot2::geom_bar(aes(fill = Category), stat = "identity", alpha = 0.5)

bugs %>% 
  dplyr::select(ID = '#', Tracker = 'トラッカー', Status = 'ステータス',
                Category = 'カテゴリ', 
                OpenDateTime = '作成日', CloseDateTime = '終了日') %>% 
  dplyr::filter(Tracker == "Defect" & Status == "Closed") %>% 
  dplyr::mutate(OpenDate = as.numeric(CloseDateTime - OpenDateTime,
                                      units="days")) %>% 
  dplyr::group_by(Category) %>%
  dplyr::summarise_at(vars(OpenDate), mean)


bugs %>% 
  dplyr::select(ID = '#', Tracker = 'トラッカー', Status = 'ステータス',
                Category = 'カテゴリ', 
                OpenDateTime = '作成日', CloseDateTime = '終了日') %>% 
  dplyr::filter(Tracker == "Defect" & Status == "Closed") %>% 
  dplyr::mutate(OpenDate = as.numeric(CloseDateTime - OpenDateTime,
                                      units="days")) %>% 
  ggplot2::ggplot(aes(x = Category, y = OpenDate)) +
    ggplot2::geom_boxplot(aes(fill = Category), alpha = 0.5)

```



## Visualize
度数集計したデータを可視化してみましょう。可視化にはパイプ演算子をそのまま使える`ggplot2`パッケージを用います。`ggplot2`パッケージの基本文法は以下のような形ですが、詳細は別チュートリアルにて
```{r, eval=FALSE}
ggplot(aes(x, y, ...)) +
  geom_*(aes(x, y, ...), ...)
```

```{r}
bugs
```


## Bar-plot
日毎のチケット起票数を棒グラフで描いてみましょう。
```{r geom_bar, exercise=TRUE, exercise.lines=11}

```

```{r geom_bar-hint}
bugs %>% 
  dplyr::select('#', 'トラッカー', 'ステータス', '作成日') %>% 
  dplyr::rename(ID = '#', Tracker = 'トラッカー', Status = 'ステータス',
                DateTime = '作成日') %>% 
  dplyr::mutate(Date = lubridate::as_date(DateTime)) %>% 
  dplyr::count(Date) %>% 
  ggplot2::ggplot(ggplot2::aes(x = Date)) + 
    ggplot2::geom_bar(aes(y = n), stat = "identity") + 
    ggplot2::ylab("Num of Tickets")
```

```{r}
bugs %>% 
  dplyr::select('#', 'トラッカー', 'ステータス', '作成日') %>% 
  dplyr::rename(ID = '#', Tracker = 'トラッカー', Status = 'ステータス',
                DateTime = '作成日') %>% 
  dplyr::mutate(Date = lubridate::as_date(DateTime)) %>% 
  dplyr::count(Date, Tracker) %>% 
  # tidyr::spread(key = Status, value = n) %>% 
  ggplot2::ggplot(ggplot2::aes(x = Date)) + 
    ggplot2::geom_bar(aes(y = n, fill = Tracker), stat = "identity") + 
    ggplot2::ylab("Num of Tickets")
```

## Line-plot
続いてチケット累計度数を折れ線グラフでチケット日毎のチケットオープン数を棒グラフで描いて見ましょう。
```{r geom_line, exercise=TRUE, exercise.lines=11}

```

```{r geom_line-hint}
# これが正しいチケット起票累計
tickets <- bugs %>% 
  dplyr::select(ID = '#', Tracker = 'トラッカー', Status = 'ステータス',
                OpenDateTime = '作成日', CloseDateTime = '終了日') %>% 
  dplyr::mutate(Date = lubridate::as_date(OpenDateTime)) %>% 
  dplyr::select(Date) %>% 
  dplyr::summarise(min = min(Date), max = max(Date))

df_date <- seq(from = tickets$min, to = tickets$max, by = 1) %>%
  as.data.frame()
names(df_date) <- c("Date")

bugs %>% 
  dplyr::select(ID = '#', Tracker = 'トラッカー', Status = 'ステータス',
                OpenDateTime = '作成日', CloseDateTime = '終了日') %>% 
  dplyr::mutate(Date = lubridate::as_date(OpenDateTime)) %>% 
  dplyr::count(Date) %>% 
  dplyr::right_join(df_date) %>% 
  dplyr::mutate_at(vars(-Date), funs(replace(., is.na(.), 0))) %>% 
  dplyr::mutate(cum = cumsum(n)) %>% 
  ggplot2::ggplot(aes(x = Date)) +
    ggplot2::geom_line(aes(y = cum)) +
    ggplot2::geom_bar(aes(y = n), stat = "identity") +
    ggplot2::ylab("Num of Ticket - Open")
```

## Layered-plot
先程のグラフの内、棒グラフをステータス毎に色分け表示してみましょう。ただし、ステータスが"Closed"のチケットは作成日(起票日)ではなく終了日で集計してください。
```{r}
# 積み上げ棒グラフ（"Closed"チケットはクローズ日で集計、それ以外はオープン日で集計）
dat_bar <- bugs %>% 
  dplyr::select(ID = '#', Tracker = 'トラッカー', Status = 'ステータス',
                OpenDateTime = '作成日', CloseDateTime = '終了日') %>% 
  dplyr::mutate(Date = dplyr::if_else(Status == "Closed", 
                                      lubridate::as_date(CloseDateTime),
                                      lubridate::as_date(OpenDateTime))) %>% 
  dplyr::count(Date, Status)

# 折れ線グラフ(チケットオープン日で集計)
tickets <- bugs %>% 
  dplyr::select(ID = '#', Tracker = 'トラッカー', Status = 'ステータス',
                OpenDateTime = '作成日', CloseDateTime = '終了日') %>% 
  dplyr::mutate(Date = lubridate::as_date(OpenDateTime)) %>% 
  dplyr::select(Date) %>% 
  dplyr::summarise(min = min(Date), max = max(Date))

# 累計用の日付のみのデータ作成
df_date <- seq(from = tickets$min, to = tickets$max, by = 1) %>%
  as.data.frame()
names(df_date) <- c("Date")

dat_line <- bugs %>% 
  dplyr::select(ID = '#', Tracker = 'トラッカー', Status = 'ステータス',
                OpenDateTime = '作成日', CloseDateTime = '終了日') %>% 
  dplyr::mutate(Date = lubridate::as_date(OpenDateTime)) %>% 
  dplyr::count(Date) %>% 
  dplyr::right_join(df_date, by = "Date") %>% 
  dplyr::mutate_at(vars(-Date), funs(replace(., is.na(.), 0))) %>% 
  dplyr::mutate(Cum = cumsum(n))

# Layered
dat_bar
dat_line

ggplot() +
  ggplot2::layer(data = dat_bar, mapping = aes(x = Date, y = n, fill = Status), 
                 geom = "bar", stat = "identity", position = "stack") + 
  ggplot2::layer(data = dat_line, mapping = aes(x = Date, y = Cum), 
                 geom = "line", stat = "identity", position = "identity") +
  ggplot2::ylab("Num of Tickets")
```

## Weekdays
曜日データを作成しチケット修正のない土日のみ削除する
```{r}
wd_bugs <- bugs %>% 
  dplyr::select(ID = '#', Tracker = 'トラッカー', Status = 'ステータス',
                OpenDateTime = '作成日', CloseDateTime = '終了日') %>% 
  dplyr::mutate(Date = dplyr::if_else(Status == "Closed", 
                                      lubridate::as_date(CloseDateTime),
                                      lubridate::as_date(OpenDateTime))) %>% 
  dplyr::mutate(Weekday = weekdays(Date)) %>% 
  dplyr::count(Date)

df_date %>% 
  dplyr::mutate(Weekday = weekdays(Date)) %>% 
  dplyr::left_join(wd_bugs, by = "Date") %>% 
  dplyr::filter(!((Weekday == "土曜日" | Weekday == "日曜日") & is.na(n))) %>% 
  dplyr::mutate_at(vars(n), funs(replace(., is.na(.), 0))) %>% 
  dplyr::mutate(cum = cumsum(n)) %>% 
  ggplot2::ggplot(aes(x = Date)) +
    ggplot2::geom_line(aes(y = cum)) +
    ggplot2::geom_bar(aes(y = n), stat = "identity") +
    ggplot2::ylab("Num of Ticket - Open")

# 参考
df_date %>% 
  dplyr::mutate(Weekday = weekdays(Date)) %>% 
  dplyr::left_join(wd_bugs, by = "Date") %>% 
  dplyr::filter(((Weekday == "土曜日" | Weekday == "日曜日") & !is.na(n))) %>% 
  dplyr::mutate_at(vars(n), funs(replace(., is.na(.), 0))) %>% 
  dplyr::mutate(cum = cumsum(n)) %>% 
  ggplot2::ggplot(aes(x = Date)) +
    ggplot2::geom_line(aes(y = cum)) +
    ggplot2::geom_bar(aes(y = n), stat = "identity") +
    ggplot2::ylab("Num of Ticket - Open")

# 曜日毎に集計する（並べるには一工夫必要）
bugs %>% 
  dplyr::select(ID = '#', Tracker = 'トラッカー', Status = 'ステータス',
                OpenDateTime = '作成日', CloseDateTime = '終了日') %>% 
  dplyr::mutate(Date = dplyr::if_else(Status == "Closed", 
                                      lubridate::as_date(CloseDateTime),
                                      lubridate::as_date(OpenDateTime))) %>% 
  dplyr::mutate(Weekday = factor(weekdays(Date),
                                 levels = c("月曜日", "火曜日", "水曜日",
                                            "木曜日", "金曜日", "土曜日",
                                            "日曜日"))) %>% 
  dplyr::count(Weekday) %>% 
  ggplot2::ggplot(aes(x = Weekday, y = n)) +
    ggplot2::geom_bar(aes(fill = Weekday), stat = "identity", alpha = 0.5) +
    ggplot2::ylab("Num of Tickets")
```

## 
```{r, eval=FALSE, include=FALSE}
bugs %>% 
  dplyr::select('#', 'トラッカー', 'ステータス', '作成日') %>% 
  dplyr::rename(ID = '#', Tracker = 'トラッカー', Status = 'ステータス',
                DateTime = '作成日') %>% 
  dplyr::mutate(Date = lubridate::as_date(DateTime)) %>% 
  dplyr::group_by(Date) %>% 
  dplyr::tally() %>% 
  dplyr::ungroup() %>%            # ungroupはなくても集計できます
  dplyr::mutate(Cum = cumsum(n)) %>% 
  tibble::rowid_to_column() %>% 
    ggplot2::ggplot(ggplot2::aes(x = rowid)) + 
    ggplot2::geom_bar(aes(y = n), stat = "identity", na.rm = TRUE) + 
    ggplot2::geom_line(aes(y = Cum), na.rm = TRUE) + 
    ggplot2::ylab("Num of Tickets")
```



## Transform/Join
グラフを描く際に作成した日毎の度数集計をクロス集計表と結合させて見ましょう。データフレームの結合には`dplyr::inner_join`関数を使います。`dplyr::inner_join`関数は二つのデータフレームの双方にあるデータをキーに結合を行います。
```{r, eval=FALSE}

```

### Join
```{r inner_join, exercise=TRUE, exercise.setup="common", exercise.lines=18, message=FALSE}
sum_tbl <- bugs %>% 
  dplyr::select('#', 'トラッカー', 'ステータス', '作成日') %>% 
  dplyr::rename(ID = '#', Tracker = 'トラッカー', Status = 'ステータス',
                DateTime = '作成日') %>% 
  dplyr::mutate(Date = lubridate::as_date(DateTime)) %>% 
  dplyr::count(Date) %>% 
  dplyr::mutate(Cum = cumsum(n)) %>% 
  dplyr::rename(Sum = n)

bugs %>% 
  dplyr::select('#', 'トラッカー', 'ステータス', '作成日') %>% 
  dplyr::rename(ID = '#', Tracker = 'トラッカー', Status = 'ステータス',
                DateTime = '作成日') %>% 
  dplyr::mutate(Date = lubridate::as_date(DateTime)) %>% 
  dplyr::count(Date, Status) %>% 
  tidyr::spread(key = Status, value = n) %>% 
  dplyr::inner_join(sum_tbl)
```

## Tidy/Gather
```{r, eval=FALSE}
tidyr::gather()
```

### 重ね合わせグラフ
```{r, eval=FALSE}
bugs %>% 
  dplyr::select('#', 'トラッカー', 'ステータス', '作成日') %>% 
  dplyr::rename(ID = '#', Tracker = 'トラッカー', Status = 'ステータス',
                DateTime = '作成日') %>% 
  dplyr::mutate(Date = lubridate::as_date(DateTime)) %>% 
  dplyr::count(Date, Status) %>% 
  ggplot2::ggplot(aes(x = Date)) +
    ggplot2::geom_bar(aes(y = n, fill = Status), stat = "identity")

bugs %>% 
  dplyr::select('#', 'トラッカー', 'ステータス', '作成日') %>% 
  dplyr::rename(ID = '#', Tracker = 'トラッカー', Status = 'ステータス',
                DateTime = '作成日') %>% 
  dplyr::mutate(Date = lubridate::as_date(DateTime)) %>% 
  dplyr::count(Date) %>% 
  dplyr::mutate(Cum = cumsum(n)) %>% 
  ggplot2::ggplot(ggplot2::aes(x = Date)) + 
    ggplot2::geom_line(aes(y = Cum)) + 
    ggplot2::geom_bar(aes(y = n), stat = "identity")

bugs %>% 
  dplyr::select('#', 'トラッカー', 'ステータス', '作成日') %>% 
  dplyr::rename(ID = '#', Tracker = 'トラッカー', Status = 'ステータス',
                DateTime = '作成日') %>% 
  dplyr::mutate(Date = lubridate::as_date(DateTime)) %>% 
  ggplot2::ggplot(aes(x = Date, fill = Status)) + 
    ggplot2::geom_bar()

```

### Gather
```{r, eval=FALSE, include=FALSE}
# ステータス別累計グラフ
bugs %>% 
  dplyr::select('#', 'トラッカー', 'ステータス', '作成日') %>% 
  dplyr::rename(ID = '#', Tracker = 'トラッカー', Status = 'ステータス',
                DateTime = '作成日') %>% 
  dplyr::mutate(Date = lubridate::as_date(DateTime)) %>% 
  dplyr::group_by(Date, Status) %>% 
  dplyr::tally() %>% 
  tidyr::spread(key = Status, value = n) %>% 
  dplyr::ungroup() %>%
  dplyr::mutate_at(vars(-Date), funs(replace(., is.na(.), 0))) %>% 
  dplyr::mutate_if(is.numeric, cumsum) %>%
  # dplyr::mutate_at(vars(-Date), funs(cumsum)) %>%
  tidyr::gather(key = Status, value = Count, -Date) %>%
  ggplot2::ggplot(aes(Date)) +
  # tibble::rowid_to_column() %>%
  # tidyr::gather(key = Status, value = Count, -Date, -rowid) %>%
  # ggplot2::ggplot(aes(rowid)) +
    ggplot2::geom_bar(aes(y = Count, fill = Status), stat = "identity") +
    ggplot2::geom_line(aes(y = Count, colour = Status), position = "stack") 

# 
bugs %>% 
  dplyr::select('#', 'トラッカー', 'ステータス', '作成日') %>% 
  dplyr::rename(ID = '#', Tracker = 'トラッカー', Status = 'ステータス',
                DateTime = '作成日') %>% 
  dplyr::mutate(Date = lubridate::as_date(DateTime)) %>% 
  dplyr::group_by(Date, Status) %>% 
  dplyr::tally() %>% 
  tidyr::spread(key = Status, value = n) %>% 
  dplyr::ungroup() %>%
  dplyr::mutate_at(vars(-Date), funs(replace(., is.na(.), 0))) %>% 
  # dplyr::mutate_if(is.numeric, cumsum) %>%
  # dplyr::mutate_at(vars(-Date), funs(cumsum)) %>%
  tidyr::gather(key = Status, value = Count, -Date) %>%
  ggplot2::ggplot(aes(Date)) +
  # tibble::rowid_to_column() %>%
  # tidyr::gather(key = Status, value = Count, -Date, -rowid) %>%
  # ggplot2::ggplot(aes(rowid)) +
    ggplot2::geom_bar(aes(y = Count), stat = "identity")

# 
bugs %>% 
  dplyr::select('#', 'トラッカー', 'ステータス', '作成日') %>% 
  dplyr::rename(ID = '#', Tracker = 'トラッカー', Status = 'ステータス',
                DateTime = '作成日') %>% 
  dplyr::mutate(Date = lubridate::as_date(DateTime)) %>% 
  dplyr::group_by(Date, Status) %>% 
  dplyr::tally() %>% 
  tidyr::spread(key = Status, value = n) %>% 
  dplyr::ungroup() %>%
  dplyr::mutate_at(vars(-Date), funs(replace(., is.na(.), 0))) %>% 
  dplyr::mutate_at(vars(-Date), funs(cumsum)) %>%
  tidyr::gather(key = Status, value = Count, -Date) %>%
  dplyr::ungroup() %>% 
  dplyr::group_by(Date) %>% 
  dplyr::tally(Count) %>% 
  ggplot2::ggplot(aes(x = Date)) +
    ggplot2::geom_line(aes(y = n)) 
```


### Cross Table
クロス集計結果に度数欄と累積度数を追加してみましょう。
```{r pivot, exercise=TRUE, exercise.setup="common"}
sum_date <- bugs %>%
  dplyr::group_by(date) %>%
  dplyr::count(date)

bugs_tbl <- bugs %>%
  dplyr::group_by(date, rank) %>%
  dplyr::count(date) %>% 
  tidyr::spread(key = rank, value = n)

bugs_tbl %>%
  dplyr::inner_join(sum_date) %>%
  dplyr::ungroup() %>%
  dplyr::mutate(Cum = cumsum(n)) %>% 
  dplyr::rename(Sum = n)
```

```{r pivot-hint}
sum_date <- bugs %>%
  dplyr::group_by(date) %>%
  dplyr::count(date)

bugs_tbl <- bugs %>%
  dplyr::group_by(date, rank) %>%
  dplyr::count(date) %>% 
  tidyr::spread(key = rank, value = n)

bugs_tbl %>%
  dplyr::inner_join(sum_date) %>%
  dplyr::ungroup() %>%
  dplyr::mutate(Cum = cumsum(n)) %>% 
  dplyr::rename(Sum = n)
```

### 列集計

## dplyr
http://dplyr.tidyverse.org/


---
![Sampo Suzuki][CCI]
[CC BY-NC-SA 4.0][CC], Sampo Suzuki [`r format(Sys.time(), format = '%F %H:%M(%Z)')`]

<!-- Creative Commons -->
[CC]: http://creativecommons.org/licenses/by-nc-sa/4.0/deed.ja "CC BY-NC-SA 4.0"
[CCI]: https://i.creativecommons.org/l/by-nc-sa/4.0/88x31.png "CC BY-NC-SA 4.0 icon"

<!-- R -->
[R]: https://www.r-project.org/ "The R Project"
[CRAN]: https://cran.r-project.org/ "CRAN"
[ISM]: https://cran.ism.ac.jp/ "CRAN ISM"

<!-- RStudio -->
[RS]: https://www.rstudio.com/ "RStudio"
[RSD]: https://www.rstudio.com/products/RStudio/#Desktop "RStudio Desktop"
[RSS]: https://www.rstudio.com/products/RStudio/#Server "RStudio Server"
[RM]: http://rmarkdown.rstudio.com/ "R Markdown form RStudio"
[RSH]: https://github.com/rstudio/RStartHere "R Start Here"
[R4DS]: http://r4ds.had.co.nz/ "R for Data Science"

<!-- Packages -->
[DT]: https://rstudio.github.io/DT/ "An R interface to the DataTables library"
[formatr]: https://yihui.name/formatr/ "Format R code automatically"
[knitr]: https://yihui.name/knitr/ "Elegant, flexible and fast dynamic report generation with R"
[learnr]: https://rstudio.github.io/learnr/ "Interactive Tutorials for R"
[shiny]: https://shiny.rstudio.com/ "Shiny by RStudio"
[tidy]: http://tidyverse.org/ "The tidyverse"

