---
title: "Rの基本"
output: 
  html_document:  
    css: style.css
---

<!-- Include shared Links -->
```{r child="../shared/links.Rmd"}
```

<!-- Include Local Links -->
```{r child="./_links.Rmd"}
```

[データ分析勉強会 <i class="fa fa-external-link"></i>][0]で分析演習を行う際には主に[R Commander(Rcmdr) <i class="fa fa-external-link"></i>][Rcmdr]パッケージを利用してきました。[Rcmdr <i class="fa fa-external-link"></i>][Rcmdr]はコードを書かなくても分析ができるので敷居が低く便利ではありますが、[Rcmdr <i class="fa fa-external-link"></i>][Rcmdr]にできることは残念ながら限られています。本来[R <i class="fa fa-external-link"></i>][R]でできる様々な分析を行うには[Rcmdr <i class="fa fa-external-link"></i>][Rcmdr]から離れ[R <i class="fa fa-external-link"></i>][R]のスクリプトの世界に足を踏み入れる必要があります。  
　  

# RStudioを使おう
R Commanderではできない分析を行うにはマルチプラットフォーム対応の[RStudio Desktop <i class="fa fa-external-link"></i>][RSD]から[R <i class="fa fa-external-link"></i>][R]を直接使うのが最も便利だと思います。[R <i class="fa fa-external-link"></i>][R]/[RStudio <i class="fa fa-external-link"></i>][RSD]で出来ることは

* R Comannderで出来ること全て
* R Comannderに出来ないこと全て

です。当然といえば当然なんですが、[Rcmdr <i class="fa fa-external-link"></i>][Rcmdr]では出来ないが[R <i class="fa fa-external-link"></i>][R]/[RStudio <i class="fa fa-external-link"></i>][RSD]で出来ることを具体的に2017年度の[データ分析勉強会 <i class="fa fa-external-link"></i>][0]のテキストである[統計学基礎 <i class="fa fa-external-link"></i>][BT2]の第1章の中から例に上げてみましょう。  

R/RStudioで出来ることの例            | 利用パッケージ例
-------------------------------------|-----------------
度数分布表の作成と表示               | dplyr, knitr, DT
ローレンツ曲線の描画とジニ係数の計算 | ineq
カラフルで分かりやすいグラフ         | ggplot2
クロス集計表の作成と表示             | dplyr, knitr, DT
時系列分析                           | TTR

その他、[RStudio <i class="fa fa-external-link"></i>][RSD]を使うことで[R <i class="fa fa-external-link"></i>][R]の機能をフルに活用できるようになり以下のようなこともできるようになります。  

R/RStudioで出来ることの例            | 利用パッケージ例
-------------------------------------|-----------------
高度なデータハンドリング             | tidyverse
インタラクティブなレポート           | rmarkdown
Webページの作成                      | rmarkdown
電子ブックの作成                     | bookdown
データスクレイピング                 | tidyverse
自然言語処理                         | RMeCab
ベイズ統計                           | rstan, mcmc
機械学習                             | randomForest
深層学習（ディープラーニング）       | h2o

なお、[R <i class="fa fa-external-link"></i>][R]における各分野の開発については[CRAN Task View <i class="fa fa-external-link"></i>][CRANTV]で公開されています。  
　  

## 千里の道も一歩から
ただし、これらのことを行うためには[R <i class="fa fa-external-link"></i>][R]のスクリプトが書けるようになる必要があります。そこで、本セクションでは[R <i class="fa fa-external-link"></i>][R]と[RStudio <i class="fa fa-external-link"></i>][RSD]の基礎知識を中心としてご紹介していきます。  

メニュー名             | 内容
-----------------------|---------------------------------------------------------
[Coding Style][PB1]    | [R <i class="fa fa-external-link"></i>][R]のコードを記述する際のコーディングスタイルについて
[R Basics][PB2]        | [R <i class="fa fa-external-link"></i>][R]の基本文法について（R入門）
[R Basics part2][PB2]  | [R <i class="fa fa-external-link"></i>][R]の基本的な関数あれこれ（R入門）
[RStudio Basics][PB3]  | [RStudio <i class="fa fa-external-link"></i>][RSD]の概要
[dplyrのすゝめ][PB4]   | データハンドリングの基本
[ggplot2のすゝめ][PB5] | Tidy Dataと相性の良いエレガントな描画ライブラリの基本

　  

# チュートリアル資料について
チュートリアル資料は[データ分析勉強会 <i class="fa fa-external-link"></i>][0]で使用した『RStudioのすゝめ』の講義資料を再整理し**`learnr`**パッケージを用いて編集しなおした初学者向けのチュートリアルです。実際にRのコードを入力して実行することが可能ですが実行環境は以下の条件を満たす必要があります。

Program            | Version           | Repository    | 設定等
-------------------|-------------------|---------------|-----------------------
[R <i class="fa fa-external-link"></i>][R]             | v3.4 or later     | [CRAN <i class="fa fa-external-link"></i>][CRAN]  | 
[RStudio <i class="fa fa-external-link"></i>][RSD]     | v1.0.143 or later | [RStudio <i class="fa fa-external-link"></i>][RS] | 

Package            | Version           | Repository    | 備考
-------------------|-------------------|---------------|-----------------------
[DT <i class="fa fa-external-link"></i>][DT]           | v0.2 or later     | [CRAN <i class="fa fa-external-link"></i>][CRAN]  | 
[formatR <i class="fa fa-external-link"></i>][formatr] | v1.5  or later    | [CRAN <i class="fa fa-external-link"></i>][CRAN]  | 
[knitr <i class="fa fa-external-link"></i>][knitr]     | v1.16 or later    | [CRAN <i class="fa fa-external-link"></i>][CRAN]  | 
[learnr <i class="fa fa-external-link"></i>][learnr]   | v0.9 or later     | [CRAN <i class="fa fa-external-link"></i>][CRAN]  | 
[rmarkdown <i class="fa fa-external-link"></i>][RM]    | v1.6 or later     | [CRAN <i class="fa fa-external-link"></i>][CRAN]  | 
[shiny <i class="fa fa-external-link"></i>][shiny]     | v1.0.3 or later   | [CRAN <i class="fa fa-external-link"></i>][CRAN]  | 
[tidyverse <i class="fa fa-external-link"></i>][tidy]  | v1.1.1 or later   | [CRAN <i class="fa fa-external-link"></i>][CRAN]  | 

その他、チュートリアルファイルに応じたパッケージが必要となりますので、詳細はチュートリアルファイルをダウンロードの上で確認して下さい。

チュートリアル  | 内容                                       | ダウンロード
----------------|--------------------------------------------|-----------------
R Basics        | 「RStudioのすゝめ」の「R入門」パート相当   | (公開停止中)
R Basics 2      | R Basicsの続編                             | (公開停止中)
dplyrのすゝめ   | モダンなRのコーディング                    | 準備中
ggplot2のすゝめ | より分かりやすくより扱いやすいグラフィクス | 準備中
Rのすゝめ       | チケットサマリを作成する総合チュートリアル | 準備中

---

<!-- Include Footer -->
```{r child="../shared/footer.Rmd"}
```
