---
title: "Rのインストール"
output:
  html_document:
    number_sections: no
    toc_depth: 2
---

<!-- Include shared Links -->
```{r install, child="../shared/links.Rmd", include=FALSE}
```

# はじめに {.tabset .unnumbered}
本ページではRのインストールとRをインストール後のR Commanderパッケージのインストール方法をOS別に紹介しています。

# 利用環境 {.tabset .unnumbered}
Rをインストールするには、お使いのOSに合わせたインストールを行う必要があります。まず、[CRAN <i class="fa fa-external-link"></i>][CRAN]または日本の[ミラーサイト <i class="fa fa-external-link"></i>][ISM]にてRがサポートしてるOSを確認してください。また、Rをインストールするにはインターネット接続環境が必要です。企業内でプロキシサーバを経由しないと外部接続ができない場合はプロキシ設定を把握しておいてください。

## OSの選択
RとR Commanderのインストール方法をOS毎に説明しています。お使いのOSを上記のタブから選択して下さい。選択したOSでのインストール方法が表示されます。利用しているOSがない場合は[CRAN <i class="fa fa-external-link"></i>][CRAN]または日本の[ミラーサイト <i class="fa fa-external-link"></i>][ISM]で公開されているマニュアルを参照してください。

---

## Windows
```{r child="env_install_win.Rmd"}
```

## MacOS
```{r child="env_install_mac.Rmd"}
```

## Ubuntu {.unnumbered}
```{r child="env_install_lnx.Rmd"}
```

# 困った時は
インストールしたけど動かない等の困った時は[RjpWiki <i class="fa fa-external-link"></i>](http://www.okadajp.org/RWiki/){target="_blank" title="RjpWiki"}や[r-wakalang <i class="fa fa-external-link"></i>](http://qiita.com/uri/items/5583e91bb5301ed5a4ba){target="_blank" title="Qiita"}、[Qiita <i class="fa fa-external-link"></i>](http://qiita.com/){target="_blank" title="Qiita"}等で検索、または、勉強会のMLで質問してみてください。

---

<!-- Include Footer -->
```{r, child="../shared/footer.Rmd", include=FALSE}
```