---
title: "R Setup Overall"
output: 
  html_document:  
    css: style.css
---

<!-- Include shared Links -->
```{r child="../shared/links.Rmd"}
```

<!-- Include local links -->
```{r child="./_links.Rmd"}
```

**R Setup**では[R <i class="fa fa-external-link"></i>][R]分析環境の導入構築方法やツール、パッケージ類に関する情報を整理しています。  
　  

# R Desktop環境
[R <i class="fa fa-external-link"></i>][R]を実行する方法はいくつかありますが、まずは[RStudio <i class="fa fa-external-link"></i>][RSD]デスクトップを用いた環境を利用するのがベストです。[R <i class="fa fa-external-link"></i>][R]のデスクトップ環境の大まかな導入構築手順は以下の通りです。詳細は各ページでご確認下さい。

手順 | 実施内容                        | 備考
-----|---------------------------------|----------------------------------------
1    | [Rのインストール][PE1]          | R本体のインストール（必須）
2    | [ツールのインストール][PE2]     | Winodws環境のみ（必須）
3    | [Rcmdrのインストール][PE3]      | データ分析勉強会参加者のみ（オプション）
4    | [RStudioのインストール][PE4]    | Desktop版（必須）
5    | [パッケージのインストール][PE5] | 必要に応じて（オプション）
6    | [Rのアップデート][PE6]          | R本体を更新する場合（オプション）
7    | [Texのインストール][PE7]        | R MarkdownでPDFを作成する場合
8    | Gitのインストール               | バージョン管理システムを利用する場合
9    | Gitクライアントのインストール   | 同上

　  

## チュートリアル環境
データ分析勉強会のチュートリアル環境の準備に関しては以下の手順もご参照下さい。  

手順 | 実施内容                        | 備考
-----|---------------------------------|----------------------------------------
1    | [チュートリアル環境][PE9]       | データ分析勉強会向けの環境作成確認方法

　  

## パッケージ
[R <i class="fa fa-external-link"></i>][R]では関数（機能）を提供するのにパッケージという形態を取っています。任意のパッケージを追加することで様々な処理ができるようになります。パッケージは大きく以下のように分類できます。  

名称           | 説明                                         | 備考
---------------|----------------------------------------------|-------------
標準パッケージ | [R <i class="fa fa-external-link"></i>][R]の標準パッケージ群                     | Base/Base R
推奨パッケージ | 標準パッケージが必要とするパッケージ群       | Recommended
追加パッケージ | 利用者が明示的にインストールするパッケージ群 | Contributed

　  

### 標準パッケージ
標準パッケージは、BaseとかBase Rとも呼ばれる[R <i class="fa fa-external-link"></i>][R]の標準機能（関数）を提供するパッケージです。[R <i class="fa fa-external-link"></i>][R]を起動した時点で利用可能になっていますので、パッケージとして意識する必要はありませんが知識として憶えておいてください。  
　  

### 推奨パッケージ
推奨パッケージ（Recommended Packages）は標準パッケージが必要とするパッケージ群で[R <i class="fa fa-external-link"></i>][R]をインストールする際に自動的にインストールされます。標準パッケージと異なり利用する際には明示的にパッケージを呼び出す必要があります。  
　  

### 追加パッケージ
追加パッケージ（Contributed Packages）は利用者が必要に応じてインストールし、明示的に呼び出して利用するパッケージ群です。[CRAN <i class="fa fa-external-link"></i>][CRAN]と呼ばれるリポジトリで管理されている、いわゆる公式パッケージだけでなくGitHubなどで公開されて非公式なパッケージ群も多数あります。最初は[CRAN <i class="fa fa-external-link"></i>][CRAN]に登録されているパッケージ群を利用するのが良いと思います。  
　  

#### tidyverseパッケージ
`tidyverse`パッケージは推奨パッケージと言っても過言でない便利なパッケージ群をインストールしてくれるパッケージです。[R <i class="fa fa-external-link"></i>][R]のコードを書く際にはインストールしておきましょう。  
　  

# RStudio Server環境
[RStudio <i class="fa fa-external-link"></i>][RS]にはデスクトップ環境だけでなくサーバ環境も用意されています。サーバ環境を用いることで個々人のデスクトップ環境に依存することない開発環境の導入が実現可能になります。業務で複数人で利用する場合はサーバ環境の構築がおすゝめですが、少人数やサーバ機器の準備等が難しい場合は仮想環境を用いたサーバ環境の構築がおすゝめです。それ以外にもCRAN以外から提供されている試験的なパッケージをメイン環境を損ねることなく使いたい場合にも便利です。  
　  

## Rocker
[RStudio <i class="fa fa-external-link"></i>][RS]サーバ環境を最も手軽に使う方法が[Docker](https://www.docker.com/)の利用です。[Rocker <i class="fa fa-external-link"></i>](https://github.com/rocker-org/rocker){target="_blank"}というDockerイメージが公開されていますのでこれを利用するのが最も簡単です。詳しくは[こちら <i class="fa fa-external-link"></i>][PES]のページを参照して下さい。  
　  

---

<!-- Include Footer -->
```{r child="../shared/footer.Rmd"}
```
